【裁判字號】    98,易,494
【裁判日期】    980727
【裁判案由】    恐嚇
【裁判全文】
臺灣桃園地方法院刑事判決               98年度易字第494號
公  訴  人  臺灣桃園地方法院檢察署檢察官
被      告  甲○○
上列被告因恐嚇案件，經檢察官提起公訴（97年度偵字第23813
號），本院判決如下：
    主  文
甲○○以加害財產之事，恐嚇他人致生危害於安全，處有期徒刑
肆月，如易科罰金，以新台幣壹仟元折算壹日。
    事  實
一、甲○○於民國97年9 月間，因不滿陳志輝與乙○○父女在桃
    園縣蘆竹鄉○○村○○路○ 段194 號之工地旁開設檳榔攤，
    致影響其女婿所經營臨時福利社之利益，竟於同年月21日下
    午3 時許，前往陳志輝、陳婉貞父女所經營之上址檳榔攤，
    向在現場照管之乙○○恫稱該檳榔攤影響其女婿在上開工地
    經營臨時福利社之權益，若不結束經營將找人砸店等語，並
    使陳婉貞因而心生畏懼，足生危害於安全。嗣因陳婉貞報案
    處理，始悉上情。
二、案經乙○○訴由桃園縣政府警察局蘆竹分局報請臺灣桃園地
    方法院檢察署檢察官偵查起訴。
    理  由
一、證據能力之說明
  (一)按被告之自白，非出於強暴、脅迫、利誘、詐欺、疲勞訊問
    、違法羈押或其他不正之方法，且與事實相符者，得為證據
    。被告陳述其自白係出於不正之方法者，應先於其他事證而
    為調查。該自白如係經檢察官提出者，法院應命檢察官就自
    白之出於自由意志，指出證明之方法。刑事訴訟法第156 條
    第1 項、第3 項分別定有明文。查被告於準備程序、審判期
    日對於公訴檢察官所提出其警詢及偵查訊問筆錄之證據能力
    均不爭執，本院亦查無明顯事證足認檢察官及警察機關於製
    作該等筆錄時，有對被告施以法所禁止之不正方法等情事，
    是被告審判外之自白陳述筆錄係出於其任意性所製作，具證
    據能力。
  (二)次按被告以外之人於審判外之言詞或書面陳述，除法律有規
    定者外，不得作為證據。被告以外之人於審判外之陳述，雖
    不符前4 條（指刑事訴訟法第159 條之1 至第159 條之4）
    之規定，而經當事人於審判程序同意作為證據，法院審酌該
    言詞陳述或書面陳述作成時之情況，認為適當者，亦得為證
    據。刑事訴訟法第159 條第1 項、第159 條之5 第1 項，分
    別定有明文。查被告對於被告以外之人即被害人陳婉貞於審
    判外之書面陳述筆錄，及其他文書證據，均不爭執證據能力
    ，公訴檢察官對此等證據之證據能力亦不爭執，且被害人陳
    婉貞已於審理中經以證人身分傳喚到庭具結證述，並給予被
    告對質詰問之機會，被告雖於審判程序中否認部分犯行，惟
    並未提出足以打擊前開證人憑信性之證據，且未提出任何其
    他足資本院調查之證據，其等警詢、偵查筆錄係證明犯罪事
    實存否所必要之證據，而足見審判外筆錄及文書具相當之可
    信性，依前述「同意性」之傳聞法則例外規定，被告以外之
    人於審判外之陳述均具證據能力。
二、犯罪事實之認定
  (一)訊據被告甲○○固不否認於97年9月21日下午3時許，前往告
    訴人陳婉貞父女經營之上揭檳榔攤之事實，惟矢口否認有何
    恐嚇犯行，辯稱：宜誠建設公司賴董事長允諾僅由伊在該公
    司工地內擺設檳榔攤，因而伊於該工地內設有一貨櫃式檳榔
    攤，後來伊發現該工地內尚有另一檳榔攤導致利潤減少，且
    伊為免女婿惹是生非，即前去告訴人所開設之檳榔攤兩次，
    因第一次前往時留下電話要求負責人與之聯絡未果，即再於
    上開時間前去第二次，伊沒有要告訴人不要擺設檳榔攤，亦
    無對告訴人揚稱不收掉要砸店等恫嚇言語並無恐嚇犯行云云
    。
  (二)惟查：被告於97年9 月21日下午3 時許，前往告訴人乙○○
    父女在桃園縣蘆竹鄉○○村○○路○ 段194 號之工地旁所開
    設之貨櫃式檳榔攤，並揚言若不結束經營將找人砸店等語，
    而使陳婉貞心生畏懼，嗣報案處理等情，業據證人即告訴人
    陳婉貞於本院審理時證述明確，核與其在警詢、偵查中所述
    合致（參本院卷第10頁背面至第14頁背面、偵查卷第3 頁至
    第9 頁）。查證人陳婉貞對當日所見情形既於具結後堅證如
    上，足認其確係依自己親自見聞所得而為上開供述。復以經
    本院勘驗證人陳婉貞提出上開時地之錄影光碟2 片，其內容
    分別為上開時間被告前往證人陳婉貞父女所設上址檳榔攤之
    過程，及同年月24日該檳榔攤遭數名男子持疑似棍棒等物砸
    毀之過程。其中第1 只光碟顯示2008年9 月21日之影像為4
    格畫面，第2 只顯示為2008年9 月24日之影像，亦為4 格畫
    面，兩只光碟均為檳榔攤內外之不同角度。第1 只光碟顯示
    於2008年9 月21日15時28分15秒時，被告進入檳榔攤內，雙
    手插腰狀似理論，後用手指著被害人乙○○及貨櫃內另名男
    子（按即陳婉貞之男友林黃濱），並比手畫腳，於15時29分
    時離去。第2 只光碟顯示於2008年9 月24日16時18分20秒時
    ，有4 名男子均手持疑似棍棒之物進入檳榔攤開始四處砸店
    ，後來又出現另名男子亦手持疑似棍棒之物在檳榔攤外砸門
    口。5 人於18分26秒時一同離去等情，有本院98年6 月30日
    勘驗筆錄乙份在卷足憑（參本院卷第16頁正、背面）。而上
    揭光碟固無同步錄下上開時地之現場聲音，惟據勘驗內容即
    由前揭光碟之畫面顯示，亦足見當時被告前至證人陳婉貞所
    看顧之上述檳榔攤時，其形貌、動作均非友善等情為真，堪
    認被告顯因利益衝突而將不滿之情緒溢於言表，尤見被告上
    開所辯與事實不符，並益見證人陳婉貞所為之證述屬實。佐
    以，被告與其女婿於上開工地內開設檳榔攤，苟另有他人在
    同一地點擺設檳榔攤，將影響其等之營業利潤一情，業經被
    告是認在卷，足認被告確有因利益糾葛而前去恐嚇之動機。
    參酌同年月24日，證人陳婉貞父女所營之上開檳榔攤果真遭
    人砸店，此有上開勘驗筆錄可資佐據，是以於此之前，被告
    前去該檳榔攤揚言恐嚇而有前置性之激化行為，亦非不可期
    。苟被告於上開時地之態度、口氣尚屬平和，而無恐嚇之舉
    ，證人陳婉貞實無報警之必要。再者，證人陳婉貞父女歷經
    本件遭被告恐嚇及不明男子砸店後，旋即結束經營遷移他處
    ，此有證人陳婉貞於本院審理中提出之賴永餘與其父陳志輝
    間所簽訂之租賃契約可佐（參本院卷第21頁至第26頁），依
    該契約條款所示，彼等租金之給付為半年1 期，惟僅給付1
    期即終止等情，益徵證人陳婉貞父女業已心生畏懼而遷避該
    處。是以依被告上開言行之內容觀之，確有表明加害證人陳
    婉貞父女財產之事，而此等言行客觀上已足造成一般人之恐
    懼，證人陳婉貞主觀上亦確因此而產生畏懼而遠離上開處所
    ，並據證人陳婉貞證述在卷（參本院卷第13頁背面），堪認
    已生危害於安全。是綜上各情以觀，堪認證人陳婉貞之證述
    應與事實相符而足為採信。從而被告辯稱並無恐嚇之上開言
    行云云，自屬卸責之詞，不足採信。綜上所述，本件事證已
    臻明確，被告如事實欄所載之犯行洵堪認定，應予依法論科
    。
三、論罪科刑之法律適用
    核被告甲○○所為，係犯刑法第305條之以加害財產之事恐
    嚇他人致生危害安全罪。按恐嚇罪，所稱以加害生命、身體
    、自由、名譽、財產之事，恐嚇他人者，係指以使人生畏怖
    心為目的，而通知將加惡害之旨於被害人而言，最高法院52
    年台上字第751號著有判例。又刑法第305條之恐嚇罪，其構
    成要件，於行為人之主觀意圖上，只要行為人對於惡害之內
    容具有認識，並有恐嚇行為之實施，即得謂有恐嚇之故意，
    至行為人對於惡害實際發生之可能性，有無實現惡害之意思
    及其最終之目的或動機何在，均不在所問，則本件被告於上
    開時地對告訴人示意不得再於該處繼續經營檳榔攤等言詞傳
    述與行為表達，衡諸一般經驗法則，實已足認被告對其所為
    上開行為之表達內容具有一定之惡害認識，而可認被告係出
    於恐嚇之犯意為上開行為，且足使告訴人心生畏怖。爰審酌
    被告僅因同業競爭之利益糾葛，不思和平解決途徑，竟以恐
    嚇之行為施加予告訴人，其動機實有可議，並造成告訴人無
    從於上開地點繼續經營檳榔攤之財產上損失及精神上之痛苦
    與恐懼，及其犯罪後之態度等一切情狀，量處如主文所示之
    刑，並諭知易科罰金之折算標準，以示儆懲。
據上論斷，應依刑事訴訟法299條第1項前段，刑法第305條、第
41條第1 項前段，刑法施行法第1 條之1 第1 項、第2 項前段，
判決如主文。
本案經檢察官王惟琪到庭執行職務。
中    華    民    國    98    年    7     月    27    日
              刑事第六庭  審判長法  官  錢建榮
                                法  官  黃翊哲
                                法  官  呂美玲
以上正本證明與原本無異。
如不服本判決應於收受判決後10日內向本院提出上訴書狀，並應
敘述具體理由。其未敘述上訴理由者，應於上訴期間屆滿後20日
內向本院補提理由書(均須按他造當事人之人數附繕本)「切勿逕
送上級法院」。
                                書記官  李玉華
中    華    民    國    98    年    8     月    5     日


司法院資訊處製作；財團法人民間司法改革基金會備份。
